【裁判字號】    95,台上,2775
【裁判日期】    951207
【裁判案由】    給付資遣費
【裁判全文】
最高法院民事判決            九十五年度台上字第二七七五號
上  訴  人  台灣新生報業股份有限公司
法定代理人  丁○○
訴訟代理人  蔡俊有律師
被 上訴 人  甲○○
            乙○○（即孫勝琴）
            丙○○
共      同
訴訟代理人  賴玉山律師
            邱佩芳律師
            楊瀚濤律師
上列當事人間請求給付資遣費事件，上訴人對於中華民國九十四
年十月十二日台灣高等法院高雄分院第二審更審判決（九十四年
度勞上更(一)字第二號），提起上訴，本院判決如下：
    主  文
原判決除假執行部分外廢棄，發回台灣高等法院高雄分院。
    理  由
本件被上訴人主張：伊等受僱於上訴人所屬之台灣新聞報社，擔
任送報員一職，均屬該報社之從業人員。嗣因報社實施精簡計畫
，於民國八十九年十二月三十一日遭上訴人以雙方屬承攬關係而
非僱傭關係，不宜納入優惠資遣適用對象為由，依勞動基準法（
下稱勞基法）規定予以資遣離職。上訴人所為於法未合，應依上
訴人制定之「專案精簡人員處理要點」（下稱專案精簡要點）及
「事業機構專案精簡要點處理原則」規定，按勞基法退休金計算
標準計付資遣費，及加發一個月預告工資、六個月薪給，並保險
給付補償與伊等情，求為命上訴人給付被上訴人甲○○新台幣（
下同）一百六十七萬七千三百二十四元、被上訴人乙○○（原名
孫勝琴）一百四十二萬七千一百四十八元、被上訴人丙○○一百
二十七萬三千六百四十八元，並均加計法定遲延利息之判決（被
上訴人於第一審請求自九十年二月七日起算遲延利息，於原審減
縮自起訴狀繕本送達翌日起算）。
上訴人則以：被上訴人與伊簽訂者均為承攬契約書，其工作性質
與差勤並不受伊工作規則之約束，伊亦無指揮監督之權，被上訴
人獲取報酬全憑其銷售之份數及自身能力而定，雙方無從屬關係
，與僱傭契約之性質不同，自非公營事業移轉民營條例（下稱移
轉民營條例）施行細則第十二條所謂依法得適用退休、資遣規定
之人員，亦非約僱、定期勞動契約、借調兼職及其他臨時人員，
無適用上開條例及「專案精簡要點」規定之餘地等語，資為抗辯
。
原審廢棄第一審所為被上訴人敗訴判決，改判如其聲明，無非以
：甲○○、乙○○、丙○○依序自七十年一月一日、七十二年四
月一日、七十六年十一月一日起於上訴人所屬之台灣新聞報社擔
任送報員一職。嗣因該報社實施專案精簡計畫，均於八十九年十
二月三十一日遭上訴人依勞基法規定予以資遣離職之事實，為兩
造所不爭執，堪信為真實。按稱僱傭者，謂當事人約定，一方於
一定或不定之期限內為他方服勞務，他方給付報酬之契約；稱承
攬者，謂當事人約定，一方為他方完成一定之工作，他方俟工作
完成，給付報酬之契約。民法第四百八十二條、第四百九十條第
一項分別定有明文。被上訴人擔任上訴人送報員長達十餘年，除
須遵守上訴人之管理規則，不能遲到外，報份送畢應即返回報社
簽到，並自上訴人領有固定底薪、年終獎金、不休假獎金及加班
費等薪津，且於承辦業務期間不得兼辦他報，每日均須簽到並接
受報社交辦事項，則其等就此工作乃無替代性，而與報社間存有
勞務繼續、從屬性，上訴人所屬報社對被上訴人則有指揮監督之
權利。且被上訴人係每月領取固定薪資（差額為扣款部分），並
無所謂按推銷成績計算酬金之情事，且上訴人逐年編列預算給付
被上訴人年終獎金、績效獎金、不休假獎金等屬其員工專有之給
與，被上訴人所得報酬與其等各別推銷能力無關，亦未以完成送
報、收費、推銷等工作為其目的，僅係以勞務之供給即得獲取對
等報酬。則兩造間之勞務性質自屬僱傭契約，而非承攬關係，自
不因其所訂契約名稱為「承攬契約書」而異其性質。又兩造間契
約既未定有期限，自屬不定期勞動契約，而有勞基法之適用。次
按移轉民營條例所稱從業人員，指依法得適用退休、資遣規定之
人員。但不包括下列人員：一依聘用人員聘用條例聘用之人員。
二依行政院及所屬機關約僱人員僱用辦法僱用之人員。三定期勞
  動契約人員。四借調或兼職人員。五其他臨時人員。同條例施
行細則第十二條定有明文。查兩造間為不定期僱傭關係，有勞基
法之適用，勞基法中復有關於退休、資遣之規定，則被上訴人即
屬依法得適用退休、資遣規定之人員。又移轉民營條例第八條第
二項規定：「公營事業轉為民營型態之日，從業人員不願隨同移
轉者或因前項但書約定未隨同移轉者，應辦理離職。其離職給與
，應依勞動基準法退休金給與標準給付，不受年齡與工作年資限
制，並加發移轉時薪給標準六個月之薪給及一個月之預告工資。
……」，被上訴人遭資遣時，固均未符勞基法自請退休要件，惟
移轉民營條例第八條第二項既規定離職給與不受年齡與工作年資
限制，被上訴人即得依上開規定請求上訴人依勞基法退休金給與
標準之規定給付離職給與，並加發移轉時薪給標準六個月之薪給
及一個月之預告工資。又「專案精簡要點」第四項「專案精簡人
員之給與」關於「年資採計」之規定：職員（公務員兼具勞工身
分者）依台灣省政府所屬省營機構人員退休撫卹及資遣辦法規定
辦理，工員（純勞工者）依勞動基準法規定辦理。但已領取退休
金或資遣費之年資，不予採計。顯見該「專案精簡要點」之規定
，並無將純屬勞工之工員排除在外。被上訴人係屬勞動關係下之
勞工，自有該「專案精簡要點」規定之適用。而同要點第四項關
於工員離職給與標準之規定，與移轉民營條例第八條第二項規定
相同，被上訴人既可適用移轉民營條例第八條第二項之規定，當
亦可一體適用「專案精簡要點」之規定。從而，被上訴人本於移
轉民營條例及專案精簡要點之規定，請求上訴人按勞基法退休金
計算標準計付資遣費，及加發一個月預告工資、六個月薪給，並
給付保險補償，洵屬正當，應予准許等詞，為其判斷之基礎。
按民事訴訟採不干涉主義，凡當事人所未聲明之利益，不得歸之
於當事人，此觀民事訴訟法第三百八十八條之規定自明。本件被
上訴人於原審已表明其等無移轉民營條例規定適用，不主張依移
轉民營條例請求【見原審九十四年九月九日準備程序筆錄、民事
準備(二)狀二（原審卷二一六頁、二二０頁）、民事爭點整理狀（
原審卷二三四頁至二三五頁）】，原審謂被上訴人得依移轉民營
條例之規定為本件之請求，顯係就被上訴人所未聲明之利益，歸
之於被上訴人，自難認為適法。又專案精簡要點（見原審卷八八
頁至九０頁）第八項規定：適用本要點專案精簡人員時，本公司
及所屬兩報社應將專案精簡計畫（包括期間及人數），報請中央
目的事業主管機關（即行政院新聞局，下稱新聞局）核定。依此
規定，似應先由上訴人擬定包括精簡期間及人數之專案精簡計畫
呈報新聞局，經新聞局核定後，受專案精簡之人員始得依該要點
規定給與資遣費，及加發一個月預告工資、六個月薪給，並保險
給付補償。新聞局於八十九年十二月十四日核定（見原審卷二０
０頁至二０二頁）上訴人之專案精簡計畫實施期間自八十九年十
二月一日至三十一日止，精簡人數為一七八人。被上訴人是否屬
經核定之專案精簡計畫之專案精簡人員？攸關被上訴人得否依專
案精簡要點為本件之請求，自應由事實審法院詳為調查。本件事
實尚有未明，本院無從為法律上判斷。上訴論旨，指摘原判決不
當，求予廢棄，非無理由。
據上論結，本件上訴為有理由。依民事訴訟法第四百七十七條第
一項、第四百七十八條第二項，判決如主文。
中    華    民    國  九十五  年   十二   月    七    日
                      最高法院民事第八庭
                          審判長法官  朱  建  男
                                法官  顏  南  全
                                法官  許  澍  林
                                法官  鄭  傑  夫
                                法官  蘇  清  恭
      本件正本證明與原本無異
                                      書  記  官
中    華    民    國  九十五  年   十二   月  二十一  日
                                                      v


司法院資訊處製作；財團法人民間司法改革基金會備份。
